最高法院刑事判決　　　　　　　九十四年度台上字第九二二號
　　上　訴　人　甲○○
　　　　　　　　　　　　在押.
上列上訴人因強盜案件，不服台灣高等法院高雄分院中華民國九
十三年十一月三十日第二審更審判決（九十三年度上更(一)字第三
一七號，起訴案號：台灣高雄地方法院檢察署九十三年度偵字第
三四八七號），提起上訴，本院判決如下：
    主　文
上訴駁回。
　　理　由
按刑事訴訟法第三百七十七條規定，上訴於第三審法院，非以判
決違背法令為理由，不得為之。是提起第三審上訴，應以原判決
違背法令為理由，係屬法定要件。如果上訴理由書狀並未依據卷
內訴訟資料，具體指摘原判決不適用何種法則或如何適用不當，
或所指摘原判決違法情事，顯與法律規定得為第三審上訴理由之
違法情形，不相適合時，均應認其上訴為違背法律上之程式，予
以駁回。本件上訴人甲○○上訴意旨略稱：(一)、上訴人在原審主
張其曾於民國七十九年間，因右手受傷，致單手無法提起如電扇
之重物，且被害人黃林華容在警詢及偵審中，供述不一，故上訴
人請求再傳喚黃林華容，俾證明上訴人無法持電扇砸擊黃林華容
或出手對黃林華容毆打，原審未依聲請再予傳喚，即逕行判決，
自屬違背法令。(二)、黃林華容指上訴人拿其房間內之電扇欲砸擊
伊，但實際上該電扇係置於黃林華容房間外，另上訴人在黃林華
容屋內竊得新台幣（下同）一千元後，即放入所穿之褲袋中，黃
林華容竟說上訴人於竊得金錢後即將之置入香菸盒裡，足見黃林
華容之指訴不實，原判決竟援引為證，致造成錯誤之認定。(三)、
上訴人係供稱：當時想要掙脫黃林華容之拉扯及箝制，逃離現場
，可能是掙脫時施力較大，才造成黃林華容誤以為伊有出手毆打
她等語，且黃林華容於原審審理中也自承其因拉不住上訴人而撞
到門，但原判決卻認上訴人確因脫免逮捕而對黃林華容施以不法
之腕力無訛，並有認定事實不憑證據之違誤。(四)、本件第一審判
決認上訴人有持電扇欲砸擊黃林華容之行為，而原判決既認上訴
人並無此動作，卻未量處較第一審判決輕之刑罰，難令人甘服。
(五)、黃林華容與上訴人所書立之和解書，其內已載明：上訴人並
未出手毆打黃林華容，黃林華容之傷是其不慎自行碰到的等語，
且黃林華容亦曾坦承：上訴人未推伊，伊係自行撞到房門受傷的
等語，原判決竟仍認定上訴人有對黃林華容施強暴之準強盜罪行
，亦與採證法則有違。(六)、上訴人於犯後在偵審中均態度良好，
並表示悔悟，且與黃林華容達成和解，原判決竟仍量處上訴人有
期徒刑六年，亦屬違法云云。
惟查：(一)、原判決撤銷第一審不當之科刑判決，改判仍論處上訴
人以竊盜，因脫免逮捕，而當場施以強暴（累犯）罪刑，已依卷
證資料敘明其所憑之證據及認定之理由。而以上訴人否認犯罪，
辯稱：伊沒有出手毆打黃林華容，伊當時因害怕被抓，且黃林華
容一直抓住伊衣領不放，伊想要掙脫黃林華容之拉扯，逃離現場
，可能是掙脫時施力較大，才造成黃林華容誤以為伊有出手毆打
她、推她云云，乃卸責之詞，不足採信，於理由詳加說明及指駁
。經核所為論敘，均與卷內證據資料相符，從形式上觀察，並無
違背經驗法則、論理法則等違法情形存在。(二)、黃林華容對上訴
人於其住處竊得一千元後，因被其發現，即出手對其毆打等情，
不但已於警詢及檢察官偵查中指訴甚詳，且經第一審及原審上訴
審傳喚後，行交互詰問訊明在案（見警卷第五頁；偵查卷第二十
三頁、第二十四頁；第一審卷第八十三頁；原審上訴字卷第八十
頁），而原判決並未認定上訴人持電扇砸擊黃林華容之行為，且
上訴人亦已承認於案發當時，因黃林華容抓住伊之衣領不放，伊
乃與之拉扯，且伊想要掙脫黃林華容之拉扯，逃離現場，故於掙
脫時施力較大等語（見原判決第二頁第十六行至第十八行），可
見上訴人於案發當時其手之力道，應足以毆打黃林華容。另黃林
華容於警詢、檢察官偵查中及第一審、原審上訴審審理時，對上
訴人毆打伊身體何部位，或是否另有推之行為，所供雖略有差異
，但其對上訴人確有出手毆打伊之基本事實，卻始終證述如一，
故原判決採其證言為據，並說明黃林華容於警詢時所敘述被害之
過程較為空泛，與其於審判時具結後向法官所為詳盡之證述，並
無具有較可信之特別情況，故採黃林華容於第一審、原審上訴審
之證詞為證，暨以黃林華容已迭於第一審及原審上訴審審理時經
交互詰問在案，且本案事證已臻明確，因認無再傳喚黃林華容之
必要（見原判決第三頁第十六行至第五頁第十三行、第七頁第七
行至第九行），核無不合；再原判決係以上訴人於竊得一千元現
金後，即為黃林華容發覺，上訴人為求脫逃，而出手推打黃林華
容，致黃林華容受有頭部外傷、前額血腫、前胸挫傷等傷害之事
實，已據黃林華容於第一審及原審上訴審審理時證述明確，並有
高雄市立小港醫院之診斷證明書在卷可按，參以上訴人亦供稱案
發時並無他人在場，若上訴人未與黃林華容扭打，並當場施以強
暴行為，黃林華容何至於受傷，因認上訴人確有黃林華容指述之
犯行（見原判決第六頁第五行至第七行、第十四行至第七頁第三
行），亦無違誤；另第一審判決雖認上訴人有持電扇欲砸擊黃林
華容之行為，而原判決則認上訴人並無此動作，但因第一審判決
僅認上訴人欲持電扇砸擊黃林華容而已，惟實際上尚無對黃林華
容有以電扇砸擊之強暴行為，且第一審判決及原判決均係以上訴
人對黃林華容有推打之行為，為認定上訴人施強暴之依據，故難
認第一審判決所認之犯罪情節，即較原判決所認定者為重，故原
判決量處上訴人與第一審判決相同之刑度，難認違法；又被告以
外之人於審判外之言詞或書面陳述，除法律有規定者外，不得作
為證據，刑事訴訟法第一百五十九條第一項定有明文。卷附黃林
華容與上訴人所書立之和解書，其內固記載：上訴人並未出手毆
打黃林華容，黃林華容之傷是其不慎自行碰到的云云，然黃林華
容於第一審及原審上訴審審理時，既已證述上訴人竊得一千元後
，為求脫逃，而確有對伊出手推打之行為，已如前述，且上開和
解書亦無依法可例外作為證據之情形，原判決不採和解書所載前
開內容為據，並無不法；再原判決已審酌上訴人在第一審審理時
已與黃林華容達成和解，賠償黃林華容二千六百元之醫藥費用，
黃林華容亦表示不再追究，及上訴人犯罪後之態度等情狀，而為
量刑之基礎。上訴意旨，徒憑己見，就原判決已說明事項或屬原
審採證認事量刑職權之適法行使，任意指摘，或再為單純事實之
爭執，顯與法律規定得為第三審上訴理由之違法情形，不相適合
。其上訴違背法律上之程式，應予駁回。
據上論結，應依刑事訴訟法第三百九十五條前段，判決如主文。
中　　華　　民　　國　九十四　年　　二　　月  二十四  日
                      最高法院刑事第七庭
                          審判長法官  陳　炳　煌
                                法官  陳　世　雄
                                法官  韓　金　秀
                                法官  吳　信　銘
                                法官  徐　文　亮
      本件正本證明與原本無異
                                      書  記  官
中　　華　　民　　國　九十四　年　　三　　月    三  　日
                                                 Ｍ
